【裁判字號】    99,交上訴,429
【裁判日期】    991020
【裁判案由】    業務過失致死
【裁判全文】
臺灣高等法院臺南分院刑事判決       99年度交上訴字第429號
上  訴  人  臺灣臺南地方法院檢察署檢察官
上  訴  人
即  被  告  甲○○
選任辯護人  許清連  律師
            陳奕全  律師
上列上訴人等因被告業務過失致死案件，不服臺灣臺南地方法院
99年度訴字第290號中華民國99年3月24日第一審判決（起訴案號
：臺灣臺南地方法院檢察署98年度偵字第16815號），提起上訴
，本院判決如下：
    主  文
原判決撤銷。
甲○○從事業務之人，因業務上之過失致人於死，處有期徒刑玖
月，緩刑參年。
    事  實
一、甲○○以耕農為業，於稻穀收割期間，會駕駛營運大貨車載
    運割稻機替人收割稻穀，賺取費用，駕駛為其附隨業務，為
    從事業務之人。其於民國98年10月22日19時43分許，駕駛車
    號575-SD號自用大貨車後載割稻機，沿臺南縣新營市○○路
    由東往西方向行駛，駛至該路段路燈4734號處，欲右轉至其
    承租之倉庫時，本應注意轉彎車應該直行車先行，而依當時
    情形，又無不能注意之情事，竟疏未注意即貿然駕車逕自右
    轉，適同向右後方，亦有疏未注意車前狀況，由翁閔煇駕駛
    車號YIS-551號重型機車直行至該處，致甲○○所駕大貨車
    之右前車頭與翁閔煇之機車發生擦撞，翁閔煇人車失控前行
    ，撞及右前方忠義宮之水泥柱、大樹、欄杆，而受有頭部外
    傷併顱腦重度鈍力損傷之傷害，經送醫救治，仍傷重不治，
    於98年10月22日晚間9時13分許不治死亡，甲○○於肇事後
    留置現場，在未被有偵查犯罪職權之機關或公務員發覺其為
    犯人前，即主動向到場處理車禍事故之員警告知其係駕車肇
    事者，表明其願意接受裁判。
二、案經翁閔煇之父翁永訓訴由臺灣臺南地方法院檢察署檢察官
    偵查起訴。
    理  由
一、本判決所引書證，檢察官、被告、辯護人於本院審理中，均
    不爭執其證據能力，復未曾於言詞辯論終結前聲明異議，且
    經核並無顯不可信之情況，依刑事訴訟法第159條之4、第15
    9條之5第2項，均有證據能力。
二、右揭事實，業據被告甲○○於警詢、偵查、原審及本院審理
    中坦承不諱，並有道路交通事故現場圖、道路交通事故調查
    表及道路交通事故現場照片24幀附卷可資佐證。被害人翁閔
    煇因本件車禍受有事實欄所示之傷害而傷重不治，有相驗筆
    錄、相驗屍體證明書、驗斷書在卷可憑。
三、按轉彎車應該直行車先行，道路交通安全規則第102條第1項
    第6款定有明文。被告駕駛自用大貨運車原應注意上揭道路
    交通安全規定，而依卷附現場照片及道路交通事故調查報告
    表之記載觀之，本件車禍發生時天候晴、夜間有照明、路面
    為乾燥無缺陷之柏油路面、道路上無障礙物且視距良好，並
    無不能注意之特別情事，被告竟疏未注意是否有直行車通過
    即貿然右轉，以致肇事，其駕駛行為顯有過失。又本件被告
    所駕駛之大貨車右側僅有輕微之擦撞，而被害人翁閔煇與被
    告發生擦撞後，繼續前行，而撞及右前方忠義宮之水泥柱、
    大樹、欄杆，機車車頭全毀，有照片及現場圖可憑；可認定
    其當時應係未注意車前狀況，亦有過失，惟被告之過失責任
    不能因解免；本件經送臺灣省臺南區車輛行車事故鑑定委員
    會，亦同認「甲○○駕駛大貨車，右轉未注意右側機車，轉
    彎車未讓直行車先行，為肇事原因」、「翁閔煇駕駛普通重
    型機器腳踏車，未注意車前狀況，同為肇事原因」；有該委
    員會99年9月9日南鑑字第0995903144號函附鑑定意見書可憑
    ，至於該鑑定委員會雖認定被害人翁閔煇當時超速行駛，惟
    依卷內資料，並無該機車之煞車痕或其他證據做此判斷，本
    院不予認定。又被告之過失行為與被害人之死亡結果間，具
    有相當因果關係。綜上所述，本件事證明確，被告罪嫌已堪
    認定。
四、核被告所為，係犯刑法第276條第2項之業務過失致死罪。又
    被告於肇事後留置現場，在未為任何有偵查犯罪職權之公務
    員發覺前，即向到場處理車禍事故之員警告知其係駕車肇事
    者，表明其願意接受裁判，有臺南縣警察局道路交通事故肇
    事人自首情形紀錄表可憑（98年度相字第631號卷第12頁）
    ，足見被告係在其所犯業務過失致死罪未被發覺之前，自首
    其罪而接受裁判，爰依刑法第62條之規定，就被告所犯業務
    過失致死罪，減輕被告之刑。另按「汽車駕駛人，無駕駛執
    照駕車、酒醉駕車、吸食毒品或迷幻藥駕車、行駛人行道或
    行經行人穿越道不依規定讓行人優先通行，因而致人受傷或
    死亡，依法應負刑事責任者，加重其刑至二分之一。」，道
    路交通管理處罰條例第86條固有明文，而被告於肇事後經員
    警測得呼氣酒精濃度為每公升0.05毫克，有酒精測定紀錄表
    可稽，然呼氣酒精濃度在超過每公升0.25毫克後，駕駛人開
    始表現微醉與興奮狀態，對速度與距離之判斷開始減弱，此
    有交通部87年交路字第015559號函附卷可參，且查道路交通
    安全規則第114條第2款規定飲酒後其吐氣所含酒精成分超過
    每公升0.25毫克以上者不得駕車，故被告之呼氣酒精濃度既
    未達每公升0.25毫克，本院認不適用道路交通管理處罰條例
    第86條「酒醉駕車」加重處罰之規定。又檢察官移送併案審
    理部分（99年度營偵字第369號）與檢察官聲請簡易判決處
    刑為同一犯罪事實，業經本院併予審理，附此敘明。
五、原審為被告論罪科刑之判決，固非無見，惟查，原判決對本
    件車禍僅認定被告有過失，對於被害人當時騎乘機車是否亦
    有過失，未予審酌，即有未當；又被告與告訴人於本院審理
    中已達成和解；共賠償新台幣550萬元，有和解書可憑，原
    審未及審酌，亦有欠週延，檢察官上訴意旨，以原審量刑過
    輕，指摘原判決不當，為無理由，被告上訴意旨，以原審未
    審酌上情，量刑過重，則非無理由，自應予撤銷改判，審酌
    被告係從事駕駛業務之人，且駕駛自用大貨車，竟疏未注意
    轉彎車應讓直行車先行，終致被害人受有前揭嚴重傷勢，嗣
    因而不治死亡，其後帶給被害人家屬無限精神苦痛，惟被害
    人於本件車禍，亦有過失，且被告已與告訴人達成和解，賠
    償告訴人，及被告務農為生，目前透過農會承租休耕之土地
    及其他犯罪一切情狀，量處如主文所示之刑，以資懲儆。末
    查被告前未曾因故意犯罪受有期徒刑以上刑之宣告，此有臺
    灣高等法院被告前案紀錄表1份在卷可參，被告因一時駕車
    疏忽，致罹刑章，事後已與被害人達成和解，足認被告已具
    悔意，經此偵、審教訓，應知警惕而無再犯之虞，本院認其
    所受宣告之刑，以暫不執行為適當，爰併諭知緩刑3年，以
    啟自新。
據上論結，應依刑事訴訟法第369條第1項前段、第364條、第299
條第1項前段、刑法第276條第2項、第62條，第74條第1項第1款
判決如主文。
本案經檢察官吳忠賢到庭執行職務。
中    華    民    國    99    年    10    月    20    日
                  刑事第五庭    審判長法  官  楊明章
                                      法  官  黃國永
                                      法  官  趙文淵
以上正本證明與原本無異。
如不服本判決應於收受送達後10日內向本院提出上訴書狀，其未
敘述上訴理由者，並得於提起上訴後10日內向本院補提理由書（
均須按他造當事人之人數附繕本）「切勿逕送上級法院」。
                                      書記官  呂宬樂
中    華    民    國    99    年    10    月    20    日
中華民國刑法第276條
（過失致死罪）
因過失致人於死者，處2年以下有期徒刑、拘役或2千元以下罰金
。
從事業務之人，因業務上之過失犯前項之罪者，處5年以下有期
徒刑或拘役，得併科3千元以下罰金。

司法院資訊處製作；財團法人民間司法改革基金會備份。
